【裁判字號】    99,聲判,71
【裁判日期】    991231
【裁判案由】    聲請交付審判
【裁判全文】
臺灣桃園地方法院刑事裁定              99年度聲判字第71號
聲  請  人
即  告訴人  羅煥鑪
代  理  人  林仕訪律師
被      告  范國馨
            賴聲名
            李忠燻
            周世偉原名周益利.
            吳榮傑
上列聲請人即告訴人因告訴被告違反公職人員選舉罷免法等案件
，不服臺灣高等法院檢察署檢察長於中華民國99年10月18日以99
年度上聲議字第7310號處分書駁回再議（原不起訴處分案號：臺
灣桃園地方法院檢察署99年度選偵字第31號、第40號），聲請交
付審判，本院裁定如下：
    主  文
聲請駁回。
    理  由
一、按告訴人接受不起訴處分書後，得於7 日內以書狀敘述不服
    之理由，經原檢察官向直接上級法院檢察署檢察長或檢察總
    長聲請再議；上級法院檢察署檢察長或檢察總長認再議為無
    理由者，應駁回之；告訴人不服上級法院檢察署檢察長或檢
    察總長認再議為無理由而駁回之處分者，得於接受處分書後
    10日內委任律師提出理由狀，向該管第一審法院聲請交付審
    判；法院認交付審判之聲請不合法或無理由者，應駁回之，
    刑事訴訟法第256條第1項前段、第258條前段、第258條之 1
    第1項、第258條之3第2項前段定有明文。
二、本件聲請人即告訴人羅煥鑪以被告范國馨、賴聲名、李忠燻
    、周世偉（原名周益利）、吳榮傑共同涉違反公職人員選舉
    罷免法第104條之意圖使候選人不當選，及刑法第310條第 2
    項之加重誹謗罪嫌為由提出告訴，經臺灣桃園地方法院檢察
    署檢察官於民國99年8月9日以99年度選偵字第31號、第40號
    為不起訴處分，嗣聲請人不服聲請再議，經臺灣高等法院檢
    察署檢察長於同年10月18日以99年度上聲議字第7310號處分
    書駁再議之聲請，茲聲請人於同年10月26日收受前開處分書
    ，旋於同年11月2 日委任代理人林仕訪律師向本院聲請交付
    審判等情，業據本院調閱上揭卷宗核閱無誤，復有刑事聲請
    交付審判狀暨刑事委任書狀各1 份在卷可稽，是聲請人本件
    聲請交付審判，合於首揭法律規定，先予敘明。
三、聲請人聲請交付審判意旨如附件（刑事聲請交付審判狀暨補
    充理由狀）所載。
四、按刑事訴訟法第258條第3項固規定法院審查聲請交付審判案
    件時「得為必要之調查」，惟該調查仍應與偵查被告是否「
    足認有犯罪嫌疑」有關，如聲請人未釋明證據調查之關連性
    ，或告訴人及其代理人於偵查中本得聲請，卻故不為聲請者
    ，本院即得依形式認定有無調查之必要。再則，法院就聲請
    交付審判案件之審查，應以告訴人所指摘不利被告之事證未
    經檢察機關詳為調查斟酌，或不起訴處分書所載理由違背經
    驗法則、論理法則及證據法則為限，且法院裁定交付審判，
    即如同檢察官提起公訴，是法院裁定交付審判之前提，尚必
    須偵查卷內所存顯然漏未載明調查之必要證據已符合同法第
    251條第1項規定「足認被告有犯罪嫌疑」，亦即該案件必須
    已經跨越起訴門檻，否則，縱或法院對於檢察官所認定之基
    礎事實有不同判斷，但如該案件仍須另行蒐證、偵查始能判
    斷應否交付審判者，法院仍應依同法第258 條之3第2項前段
    規定，以聲請無理由裁定駁回，合先敘明。
五、經查：
  (一)聲請人執以被告范國馨、賴聲名、李忠燻、周世偉、吳榮傑
    共同涉違反公職人員選舉罷免法第104 條之意圖使候選人不
    當選，及刑法第310條第2項之加重誹謗罪嫌，前經臺灣桃園
    地方法院檢察署檢察官以99年度選偵字第31號、第40號為不
    起訴處分，業分別敘明被告賴聲名、李忠燻、周世偉、吳榮
    傑祇應領工資發送文宣，無使聲請人不當選之意圖或誹謗名
    譽犯意；而被告范國馨與聲請人因桃園縣議會質詢時，就公
    共事務有無於任職公職期間聚賭乙節相互攻訐，目的係為供
    選民檢驗候選人之人格特質，基於「真實惡意原則」應為有
    利被告范國馨之事實認定，且就「千術詐賭」、「私德敗壞
    」、「選舉抹黑」、「任內政績」、「清廉質疑」、「違法
    事實」等文宣標題部分，分記載因事發已25年，相關證人因
    之記憶不清，又聲請人亦自承除合法配偶外，另有 3名「小
    老婆」，另懸掛競選旗幟、前往大陸地區及清潔隊人員收賄
    等部分，祇被告范國馨適度之評論，尚難認此情確屬虛構，
    無從為不利被告范國馨之判斷等語，繼經臺灣高等法院檢察
    署檢察署以99年度上聲議字第7310號處分書，咸認此情並無
    違誤，聲請人仍執己見片面指訴，其再議為無理由等語。
  (二)準此，前開不起訴處分書及再議處分書，均已載明所載理由
    ，查無何違背經驗法則、論理法則及證據法則情事存在，自
    難認已跨越起訴門檻。至於，聲請人於本件聲請交付審判所
    執各項論點，經核其僅就檢察官原不起訴處分書、再議處分
    書所憑事證自我解讀，因認有達於交付審判之門檻；惟本件
    爭執主要為選舉訴訟紛爭，聲請人當時既為桃園縣楊梅鎮第
    16屆鎮長候選人，理當接受該地區選舉人之檢驗，以期選賢
    與能，況言論自由為人民之基本權利，憲法第11條有明文保
    障，國家應給予最大限度之維護，俾其實現自我、溝通意見
    、追求真理及監督各種政治或社會活動之功能得以發揮，尤
    其此一選舉政治活動更應加以保障，祇需無「真實惡意」均
    應受言論自由之相當保障，方足已確保人民政治活動之功能
    得以發揮。執此，被告范國馨製作之文宣標題，聲請人於聲
    請交付審判意旨中，僅提及「千術詐賭」、「選舉抹黑」、
    「清廉質疑」、「違法事實」部分，對「私德敗壞」、「任
    內政績」部分卻隻字未提，顯然聲請人對被告范國馨製作之
    此部分文宣內容亦不置可否，實無由任聲請人就此文宣各細
    節內容大做文章，忽視己身不是之處，一再興訟。
  (三)另外，須提出者，言論自由及個人名譽雖均為憲法所保障之
    基本權利，惟二者之保護產生衝突時（所謂基本權之衝突）
    ，基於比例原則及利益衡量，個人之名譽，在相當情形下，
    必須對憲法所保障之言論自由讓步，尤其身為「公眾人物」
    ，既掌握較多之社會資源，亦比較能夠為自己的名譽有所澄
    清，以地方首長、立法委員或接近此等職位之人，自須忍受
    較為嚴苛之監督，此乃有志參選地方首長、立法委員等公職
    選舉者，所付出之代價及應該建立的基本認識。本院並願引
    用美國最高法院在關於甚至是所謂「三字經」的侵犯性言論
    ，亦應受到言論自由保護的判決中，由Harlan（哈藍）大法
    官所主筆的一段判決內容，願提出與本件聲請人及被告共勉
    ，並藉以宣示司法權保障言論自由的用心：「憲法保障的言
    論自由權利，在我們這樣多元複雜的社會中，是一帖良藥。
    他可以防止政府箝制言論，以控制我們所能獲得之資訊，希
    望這樣的自由可以使我們的公民更進步，讓我們的政治更完
    美，也相信這是我們政治體制所依賴的個人尊嚴與選擇的唯
    一途徑。……或許，這自由會造成言詞的喧囂與不和諧，甚
    至是侵犯性的語言。然而在某個既定的限制下，他其實是開
    放公共討論所容許的必要副作用。也許空中充滿著言詞噪音
    ，這卻是良性的訊息」。在我國逐步邁向多元民主化，以及
    始終難以逃脫選風惡質化批評的今天，這段話尤其發人深省
    。
  (四)基上，本件檢察官依其所調查之證據，認被告等人未涉何不
    法犯嫌，就此以犯罪嫌疑不足為不起訴處分，經核其所存卷
    內事證，尚難認有裁量濫用之情形，僅係聲請人徒執己見恣
    意就證據資料為不同解讀，且於本件交付審判程序復未提出
    有何得為必要調查之證據，本院自無從形成已跨越起訴門檻
    之足認被告等人有犯罪嫌疑心證，要無從為交付審判之裁定
    。
六、綜上所述，聲請人執以前詞認偵查中所存證據，已足認被告
    范國馨、賴聲名、李忠燻、周世偉、吳榮傑共同涉違反公職
    人員選舉罷免法第104 條之意圖使候選人不當選，及刑法第
    310條第2項之加重誹謗罪嫌，原臺灣桃園地方法院檢察署檢
    察官所為之不起訴處分，及臺灣高等法院檢察署檢察長所為
    駁回再議聲請之處分不當，而聲請法院交付審判乙節，為無
    理由，應予駁回。
七、依刑事訴訟法第258條之3第2項前段，裁定如主文。
中    華    民    國    99    年    12    月    31    日
                  刑事第六庭  審判長法  官  錢建榮
                                    法  官  游智棋
                                    法  官  黃翊哲
以上正本證明與原本無異。
本裁定不得抗告。
                                    書記官  蔡紫凌
中    華    民    國    99    年    12    月    31    日

司法院資訊處製作；財團法人民間司法改革基金會備份。
